臺灣高等法院刑事判決　　　　　　 94年度上更(二)字第337號
　　上　訴　人　臺灣板橋地方法院檢察署檢察官
　　上　訴　人
　　即　被　告　丙○○
　　　　　　　　　　　　（另案於臺灣臺北監獄執行中）
　　選任辯護人　馮志剛　律師
上列上訴人因違反槍砲彈藥刀械管制條例案件，不服臺灣板橋地
方法院87年度重訴字第33號，中華民國87年12月28日第一審判決
（起訴案號：臺灣板橋地方法院檢察署87年度偵字第12737號）
提起上訴，經最高法院第二次發回更審（94年度台上字第2739號
）判決如下：
    主      文
原判決關於意圖供他人犯罪之用，而未經許可販賣手槍部分撤銷
。
丙○○意圖供他人犯罪之用，而未經許可販賣手槍，處有期徒刑
拾年陸月。
壹、構成要件的犯罪事實
一、丙○○於民國81年間認識陳進興，之後的4、5年間，丙○○
    曾向陳進興借錢2、3次，每次向陳進興調借新台幣（下同）
    20萬元；丙○○並曾參加陳進興小孩的滿月酒且致贈金鎖片
    祝賀。
二、丙○○明知陳進興犯案累累，交往複雜，如擁有槍械，必然
    從事犯罪行為，85年9月間，竟對陳進興招攬表明持有手槍
    12 支、子彈1批千餘顆；手槍每支25萬元，子彈隨手槍販賣
    ；如有人要購買可向其洽購。
　　陳進興以每支槍30萬元的價格將此訊息告知林春生、高天民
  　。林、高決定購買全部槍（2人的認知是10支，詳後述）、
    彈。
  　陳進興於85年12月初攜帶林、高2人交付的現金300萬元，在
    丙○○任職副總經理的偉達公司原址，台北市○○路○段1
　  弄15號1樓，向丙○○購得手槍12支、子彈千餘顆。
    林、高各取得5支手槍及部分子彈；陳進興則從中賺取2支手
    槍及部分子彈。
三、陳進興、林春生及高天民於86年4月14日，因共同綁架白曉
    燕，向白月娥（即白冰冰）勒贖美金500萬元未果，於殺害
    白曉燕為警發覺後開始逃匿。
    86年7月間，陳進興於逃亡期間又以70萬元向丙○○購買火
    箭筒等槍砲，但丙○○遲遲無法交貨（此部分犯行已經最高
    法院駁回上訴，判決確定）；而同年11月17日，高天民、林
    春生即於槍戰中死亡；同年月19日，陳進興也因持滅音槍挾
    持南非武官經警圍捕，棄械投降被捕。
四、86年12月27日，陳進興以紙條書寫：「000000000丙○○光
    復南路499（419）3Ｆ之1」向審理其強盜案件之法官表示，
    販售其槍枝者即為紙條上所寫之人；另經檢察官指揮刑警帶
    同陳進興於臺北市○○○路○段524巷3弄17號，陳進興住處
    樓梯間儲藏室夾層內，取出陳進興、丙○○於86年7月24日
    、31日，在車內交談購買槍砲的對話錄音帶，而查獲上情。
貳、被告意圖供他人犯罪之用，而未經許可販賣火砲未遂犯行，
    已經判決確定。本案審理範圍僅被告觸犯意圖供他人犯罪之
    用，而未經許可販賣手槍部分。
參、關於測謊鑑定的證據能力
一、刑事訴訟法第159條之4明定：除顯有不可信的情況外，公務
    員職務上製作的紀錄文書、證明文書，得為證據。
二、被告的測謊鑑定報告屬於公務員職務上製作的文書：
    被告丙○○曾經檢察官委請，內政部警政署刑事警察局鑑識
    科、學驗豐富具有測謊專業證照的測謊鑑定人林故廷，於該
    局測謊室施測，有內政部警政署刑事警察局鑑驗通知書1份
    、測謊鑑定人林故廷履歷表6頁可憑。
三、測謊鑑定報告並無不可信的情況，具有證據能力，得為證據
    ：
    被告丙○○親自於該局Polygraph儀器測試具結書填載：「
    昨晚睡眠7小時，正常」、「前24小時無飲酒」、「過去病
    歷：切除左腎、糖尿病，其它無。」、「目前身體狀況：正
    常。」且於「受測人簽名欄」簽名。並無不能施測的情況。
    前述鑑驗通知書並明確記載鑑驗方法，鑑定機關並檢附「本
    案測謊作業流程」1份、受測人反應圖譜14頁、測謊圖譜分
    析量化表1份，及測謊結果1份。已週詳地表彰鑑定的過程。
四、測謊結果固然不能如物理、化學試驗般獲得絕對的正確性（
    應是證明力的問題）；但不可否認它是一種證據方法。而測
    謊的實施既然是執法機關（檢察官）委託鑑定，就不可能委
    託不具鑑定能力的國家機構，進行無謂的施測，而提出無證
    據能力的文書結論；並且本案測謊程序也無證據顯示有何不
    可信的情況存在，此等以合法的證據方法取得的證據，合於
    前述法律規定，即具有證據能力，得為證據。
    至於測謊的結果能證明犯罪事實達於如何的程度，則屬於併
    同全部卷證判斷的證明力的問題。
五、被告及辯護人以前述鑑定機關未檢附「測謊過程紀錄表」，
    而辯稱，以上測謊文書無證據能力。
    關於測謊結果得為證據，已經論述如上。所辯測謊程序必須
    製作「測謊過程紀錄表」，以及缺乏此項紀錄表，則測謊結
    果即不具證據能力，均欠缺立論憑據。
六、被告辯稱患有糖尿病症、切除左腎，屬於不能測謊的對象，
    而測謊機構仍進行施測等語。
    測謊鑑定人林故廷屬於專業人員，曾經參與偵辦諸多重大刑
    案，有前述履歷表可證。
    法官職務也曾經歷因受測者的身、心或情緒狀況，而經鑑定
    機關函覆不適合進行測謊施測的情形；但依據被告於前述測
    試具結書的陳述，所謂被告屬於不適合施實測謊的對象的辯
    解，既無憑據且不可採信。
    因此，經被告聲請而調取的被告丙○○於台北榮總的病歷紀
    錄1冊，不須審酌。
肆、92年1月14日修正通過的刑事訴訟法施行前，已繫屬於各級
    法院的案件，其後的訴訟程序，應依修正後刑事訴訟法終結
    ；但刑事訴訟法修正施行前已依法定程序進行的訴訟程序，
    其效力不受影響。刑事訴訟法施行法第7條之3明白規定。
　　被告及辯護人對於卷證的證據能力，除爭執前述測謊鑑定報
　  告外，其餘均表示無意見。
    扣案錄音帶經證實未經剪接、確是被告與陳進興的對話，已
    經原審於87年12月4日勘驗調查局製作內容清晰的對拷帶製
    有勘驗筆錄及譯文。
    證人所作秘密錄音，因非屬政府機關的行為不生公務員違法
　　偵查，竊聽取得證據的問題。
　　陳進興提出的扣案錄音帶，是其個人私人的錄音行為，無政
　  府機關行為參與，非屬公務機關違法偵查、扣押、搜索而取
    得的證據。該錄音帶具有證據能力，法院自得採為判斷犯罪
    事實的資料。
伍、認定犯罪事實所憑的證據及理由
一、證人即另案被告陳進興證述，被查獲的槍彈購自於被告丙○
    ○。
    被告對於陳進興供述：2人於民國81年間結識，之後的4、5
    年間，被告曾向陳進興借錢2、3次，每次調借20萬元；被告
    並參加陳進興小孩的滿月酒且致贈金鎖片祝賀，此等與陳進
    興具有相當交情的事實，並不否認。
    原審於被告所謂與陳進興對質的87年12月9日，在台灣台北
    看守所的訊問，曾質問陳進興，既與被告無恩仇，並稱被告
    是陳進興的朋友，為何要供出被告？陳進興回答：「是他（
    指陳進興列名被告案件的審判長）問我就說出來了。我用手
    寫是因怕洩漏出去。」（原審卷三第60-62頁）再由陳進興
    於白曉燕案發後，仍會求救於被告購買火箭筒，可證被告與
    陳進興宿有交情，且卷內也無任何陳進興所言有挾怨報復、
    設詞誣攀嫌疑的跡證。陳進興的陳述，可以採信。
二、證人陳進興在其所犯盜匪案件審理中向原審，86年度重訴字
    第51號案件，審判長以紙條表明，槍枝購自於其上記載的名
    址該人，即被告丙○○（86年度他字第1118號卷第14頁）。
三、員警依陳進興的供述，曾錄下向被告丙○○購買槍彈的談話
    內容等語，而帶同陳進興前往臺北市○○○路○段524巷3弄
    17號陳進興住處，果然於樓梯間儲藏室內的夾層，取出錄音
    帶。有現場勘查圖1份、照片2張及該捲錄音帶可證（同上他
    卷第40-44頁、第55-56頁、第57頁證物袋）。
四、前述錄音帶譯文及勘驗筆錄（同上他卷第45-54頁、原審卷
    三第14頁、30-37頁）。
五、內政部警政署刑事警察局鑑驗通知書1份、測謊鑑定人林故
    廷履歷表6頁、Polygraph儀器測試具結書、「本案測謊作業
    流程」1份、受測人反應圖譜14頁、測謊圖譜分析量化表1份
    及測謊結果1份（本院卷）。
    證明被告丙○○否認犯行的供述，並非據實陳述。
六、台灣板橋地方法院檢察署，94年8月31日，甲○榮甲89執他
    1155字第65265號函附86槍保432號扣押物品清單。
    證實陳進興被查獲時，確實扣有眾多槍、彈（本院卷）。
陸、被告的辯解
一、被告辯稱，被告並不參與或經手所營進口、買賣空調儀器、
    器材、原料業務到貨後的提貨、送貨及交貨行為，均是買主
    直接提領。被告並未利用此等業務行為而夾帶走私槍彈進口
    。
二、被告仍以於原審即提出，已經更一審審酌的「陳進興歷次證
    詞一覽表」辯稱，證人陳進興的陳述多有出入，不足為證。
三、聲請將陳進興被查扣的槍彈與另案被告曾金亭等違犯槍砲條
    例等案件所扣得的子彈送請內政部警政署刑事警察局鑑定，
    比對廠牌、批號，即可證陳進興所持槍彈是來自另案被告曾
    金亭，而非被告等語。
柒、對於被告辯解的認定
一、起訴書記載被告利用進口、買賣空調儀器、器材、原料業務
    行為而夾帶走私槍彈進口，並未舉證證明。
    證人乙○○即承作屏東海洋博物館冷凍空調設備工程，而曾
    經向被告購買冷凍機械設備的買主，福林股份有限公司負責
    人，於本院結證，該次提貨過程是由買主即證人報關，由證
    人會同建築師、設計師及承辦單位前往海關提、驗貨；因調
    查局前往扣押並未提到貨（即已經判決確定的犯罪事實）。
    販賣槍彈者的槍彈來源不一，起訴書記載的手法固然是可能
    的管道之一，但此項犯罪方法觸及被告可能另涉走私罪嫌，
    屬於有待證明的犯罪事實，而卷證並未能證實此部分犯行。
二、關於被告的第2項辯解：
　　本案是因陳進興在其所犯盜匪案件審理中向審判長以紙條表
　  明，槍枝購自於被告，以及員警依陳進興的供述而取出錄音
    帶所查獲，如前述。
    陳進興自86年12月27日以紙條書寫向被告購買槍彈時起，多
　　次供述，以300萬元向被告購買12支手槍及許多子彈，以及
    曾經再次向被告購買火箭筒等槍砲未獲交付的事實（已經判
    決確定），始終一致；只是12支手槍是一次或同日分二次取
    得有所差異而已（同上他卷第217、220頁；偵卷第53頁反
    -55 頁反；原審卷三第45-65頁，台灣台北看守所的訊問筆
    錄）。
    陳進興於前述訊問筆錄就被告及辯護人一再以1次或分次交
    付槍彈、12支槍究竟是300萬或是每支槍25萬等不一致點的
    質問均一一說明陳述。
    並且回答：（偵查中說過是1次拿槍，又有說是2次到底為何
    ？）
    「時間上的關係，因為我們是晚上才起床的，所以感覺上只
    有一次。」；
    （為何在偵查中共有7次就錢與槍卻有不同的說法？）
    「基本上槍跟錢沒有變，…因為全部（12支）都要。」；
    （對丙○○所言有何意見？）
    「我不跟他辯，我實話實說。」
    （同上訊問筆錄第57頁反-58頁、第64頁）。
    可證陳進興曾向被告購買前述附以眾多子彈的12支手槍的核
    心事實，可以認定。
    前述錄音譯文顯示，陳進興對被告表示：「大哥，上次你這
    樣來找我，這種事情我怎會去，我也是有賺一點啦，我怎會
    去恩將仇報」（原判決第12頁），其中「上次你這樣來找我
　　這種事」一語，並經陳進興於同上訊問筆錄供明：「應該是
　  槍的事」，與錄音帶內容「唉！（嘆息聲），我本來想還可
    以好好再幫你一次忙，這樣搞（指錄音）我就心理就害怕啊
    ！」正相符合（原審卷三第31頁）。
    參酌被告於偵查中的供述：（依常理判定，陳進興應是已由
    你處理過槍枝（即曾向被告買過本案12支槍（彈）），才會
    再找你買火箭筒？）「他是在走投無路下來求我幫忙，他說
    只有我能救他。」（偵卷44頁）；陳進興並於原審供稱：「
    蕭跟我說他大小槍都玩過，在美國有執照，蕭對槍的結構很
    內行，他有教我拆槍過。」（原審卷三第60頁反），核與前
    述錄音帶內容顯示，被告一眼就看出陳進興拿給被告修理的
    槍支曾經掉落地面，並指導陳進興如何修理、防鏽潤滑才不
    致於傷手等細節相符（同上卷第32-33頁）。
    應認陳進興供述的可信度強於被告。被告否認販賣槍支予陳
    進興、對槍支完全陌生外行的辯解，並非據實陳述，不可採
    信。
    被告辯稱，陳進興於前述在台灣台北看守所的訊問程序中已
    否認槍枝購自於被告等語，因與訊問筆錄的記載不相符，也
    不可採信。
三、被告前述第3項辯解，雖經內政部警政署刑事警察局96年1月
    30日，刑鑑字第960008473號函鑑定結果，兩案子彈均有「
    雷明頓」廠、「朱里歐費奧奇」廠及「溫卻斯特」廠標記；
    但無相關彈底字樣可供識辨，無法研判是否同一批號（本院
    卷）。
    而陳進興就本案槍彈的來源，無論在其列名被告的案件或居
    位證人地位的本案，始終未曾有任何與另案被告曾金亭有關
    的供述；而子彈由工廠成千上萬地製造、售出，縱為相同工
    廠製造，也不足以證明最後持有者的取得方式；況且，前述
    鑑定結果並未能證明兩案子彈是同一批號；縱使是同一批號
    ，也只是證明陳進興向被告購買的槍彈，並非被告利用進口
    機械的機會走私入境，而是購自另案被告曾金亭再販賣給陳
    進興。被告的此項辯解，也不可採信。
四、固然本案曾對被告實施相當長時期的監聽，均未查獲被告涉
    有販賣槍彈情事，但監聽是於本案行為後一年許，86年12月
    間，因被告再觸犯已經判決確定的非法販賣槍砲犯行未遂而
    實施。監聽所得，只是未能證實被告仍有非法販賣槍彈行為
    ，不因此得以證明監聽的前一年被告未涉犯本案非法販賣情
    事，此為顯然的道理。
    被告其餘的辯解，均經審酌與犯罪事實的認定不生影響。
捌、撤銷改判的理由
一、撤銷原判決的理由
（一）被告上訴否認犯罪，固然無可採信，如前述。
    　檢察官上訴意旨以陳進興的供述始終如一，僅因陳述方式
      有所不同，並無實質上不能採認的瑕疵；何況陳進興多次
      指認槍枝來源於被告，並有槍彈扣案可證，不能以查扣的
      槍彈不在被告持有中即不予採認等語，請求撤銷原判決，
      應認有理由。
（二）陳進興的陳述，關於販賣火砲部分原審予以採信；而販賣
      手槍部分，卻認為不可採信，前後取捨判斷有違論理法則
      。
二、自為判決的論罪科刑理由
（一）被告行為後，槍砲彈藥刀械管制條例於86年11月24日修正
      公布，關於意圖供他人犯罪之用而販賣手槍，改為死刑或
      無期徒刑；而修正前最輕本刑為十年以上有期徒刑。
  　  依刑法第2條第1項，比較新舊法，以修正前的舊法有利於
      被告，依同條項前段規定，應適用行為時法，即85年9月
      25日公布的槍砲彈藥刀械管制條例。
　　　被告所為觸犯修正前條例第7條第3項、第2項意圖供他人
　　　犯罪之用，未經許可販賣手槍罪；同條例第11條第2項、
　　  第1項意圖供他人犯罪之用，未經許可販賣彈藥罪。
（二　被告以一販賣行為，同時販賣手槍、子彈，觸犯數罪名，
　　　為想像競合犯，應從一重罪，論以意圖供他人犯罪之用，
　　  未經許可販賣手槍罪。
（三）被告所犯持有前述槍、彈犯行，為販賣行為吸收，均不另
      論罪。
（四）審酌被告犯罪的動機、目的、手段、危害社會治安情節、
      犯罪後飾詞卸責不知悔悟等一切情狀，認應量處如主文所
      示刑罰。
（五）前述手槍、子彈，已經於陳進興所涉案件中查扣，並經判
      決處置。
玖、適用法律
一、刑事訴訟法第369條第1項前段、第364條、第299條第1項前
    段。
二、修正前（85年9月25日公布）槍砲彈藥刀械管制條例第7條第
    3項、第2項；第11條第2項、第1項。
三、刑法第11條前段、第2條第1項前段、第55條。
中　　華　　民　　國　　96　　年　　5　　月　　 31　　日
   　　　　　　　　　刑事第六庭審判長法　官  林堭儀
　 　　　　　　　　　　　　　　　　  法　官  陳玉雲
 　　　　　　　　　　　　　　　　　  法　官  郭豫珍
以上正本證明與原本無異。
如不服本判決，應於收受送達後十日內向本院提出上訴書狀，其
未敘述上訴之理由者並得於提起上訴後十日內向本院補提理由書
（均須按他造當事人之人數附繕本）。
                                     書記官  胡勤義
中　　華　　民　　國　　96　　年　　6 　　月　　1 　　日
附錄：本案論罪科刑法條全文
槍砲彈藥刀械管制條例第7條
未經許可，製造、販賣或運輸火、機關槍、衝鋒槍、卡柄槍、
或自動步槍者，處七年以上有期徒刑。
未經許可，製造、販賣或運輸普通步槍、馬槍、手槍或各類炸彈
者，處五年以上有期徒刑。
意圖供自己或他人犯罪之用，而犯前二項之訴者，處死刑、無期
徒刑或十年以上有期徒刑，得併科十萬元以下罰金。
未經許可，無故持有、寄藏或意圖販賣而陳列第一項及第二項所
列槍之一者，處一年以上七年以下有期徒刑。
第一項至第三項之未遂犯罰之。
